臺灣宜蘭地方法院行政訴訟判決
111年度交字第76號
原      告  郭珮羽  
訴訟代理人  范素貞  
被      告  交通部公路總局臺北區監理所  

代  表  人  黃鈴婷  
上列當事人間交通裁決事件，原告不服被告民國111年8月25日北
監宜裁字第43-QQ0000000號裁決(下稱原裁決)，提起行政訴訟，
本院判決如下：
    主  文
原告之訴駁回。
訴訟費用新臺幣參佰元由原告負擔。
    事實及理由
壹、程序事項：
    本件係交通裁決事件之裁判，相關卷證資料已由兩造知悉並
    表示意見，因事證明確，依行政訴訟法第237條之7規定，不
    經言詞辯論逕行裁判。
貳、實體事項： 
一、事實概要：
　　宜蘭縣政府警察局羅東分局(下稱舉發機關)以原告於111年6
    月20日9時2分許，駕駛車牌號碼000-0000普通重型機車(下
    稱系爭機車)，行經宜蘭縣羅東鎮倉前路與大同路口(下稱系
    爭路口)時，有「駕車行經有燈光號誌管制之交岔路口闖紅
    燈」之違規行為(原告係沿倉前路地下道直行後左轉大同路
    ，下稱系爭違規行為)，為員警目睹，而依道路交通管理處
    罰條例(下稱處罰條例)第53條第1項規定，以111年7月18日
    宜警交字第QQ0000000號舉發違反道路交通管理事件通知單(
    下稱系爭舉發單)逕行舉發。原告不服舉發，經被告函由舉
    發機關查復，仍認違規事實明確，被告乃依處罰條例第53條
    第1項(及第63條第1項第3款)規定，以原裁決裁處原告罰鍰
    新臺幣(下同)1,800元，並記違規點數3點。原告復不服，提
    起本件訴訟，請求撤銷原裁決。
二、原告請求撤銷原裁決，主張：
㈠、對於舉發機關提供之照片覺得有疑慮，如果採證照片中有闖
    紅燈應該是第二張照片(如被告答辯狀【下同】證物5，見本
    院卷第39頁)，第一張照片中系爭機車後有一部機車同框，
    第一張照片左側車輛並沒有第二張照片中之貨車，明顯其有
    停紅燈等綠燈再開，原告上覺得應以第一張照片為主，懷疑
    有無闖紅燈行為。如果其闖紅燈為何第一張後方機車不見，
    相片中的時間都相同。右側車輛與其系爭機車所騎乘車道紅
    燈似不同時，所以看似右側車輛還在車道上，第四張的相片
    中如果是綠燈，其闖紅燈時，應該是會在半路上相遇，而其
    系爭機車已經到貨車旁邊，照片也無時間點，所以讓其有合
    理的懷疑，其在大同路待轉區與對向車是相遇的正常性。如
    果於第一張照片中，其闖紅燈應該會出現在綠燈的車陣中；
    第二張照片中貨車是停車再開車的狀況，而其出現在路中間
    。如果其在第一張照片中其騎乘系爭機車闖紅燈，貨車方向
    應該是經過一次的紅綠燈的變化，值勤員警目睹違規應立即
    開具舉發單。
㈡、員警照相地點為地下道上方天橋，並不是交岔路口，如果認
    為不宜現場攔截，在其申請交通違規案件陳述時可以給予合
    理的理由與證明，而非以照相錄影作為唯一證據。
三、被告答辯聲明請求駁回原告之訴，答辯意旨：　 
    據舉發機關查復略以：查111年6月20日9時2分許，沿倉前路
    機慢車道由東向西行駛，行經宜蘭縣羅東鎮倉前路與大同路
    口，於路口號誌顯示為紅燈時闖越停止線左轉進入大同路，
    為本分局執勤員警目視違規照相逕行舉發，違規事實明確。
    違規車輛於前述時、地原沿大同地下道往中正北路方向直行
    後續左轉沿大同路往公正路方向直行，於違規車輛行至倉前
    路地下道之停止線前時，該向燈光管制號誌已轉為圓形紅燈
    ，行至銜接支路口時仍為圓形紅燈，至其銜接之大同路段，
    亦為紅燈，故違規事實之認定，應無違誤。大同路與倉前路
    口往中正北路方向為雙向二車道之路口，若要將違規車輛攔
    截製單，須以闖紅燈之方式追查，且當下時間為上午09時許
    ，往中正路方向行駛為面向陽光行駛，自燈光昏暗之地下道
    駛出之車輛亦產生眩光，導致反應距離不足，易造成交通事
    故之發生，對其他用路人之安全造成危害，與處罰條例之立
    法目的相違背，且違規行為稍縱即逝，穿越交叉路口將違規
    車輛攔停舉發，違規車輛之違規行為已經完成，難以發揮及
    時制止危害之效果，綜觀前述情況，故認定不宜現場攔截製
    單舉發，應以逕行舉發之方式記錄違規事實，係為以產生最
    小侵害之狀況下，亦能達成舉發交通違規維護交通秩序之目
    的。依處罰條例第7條之2第1項第1款及第53條第1項逕行舉
    發，並無違誤。經檢視採證相片並審查確認後，系爭路段設
    置有行車管制號誌，駕駛人自應予以遵守。　 
四、本院之判斷：
㈠、本件舉發機關以原告有系爭違規行為開立系爭舉發單舉發，
    經原告表示不服，被告函請舉發機關查證仍認屬實，而為原
    裁處之情，有系爭舉發單、原告之交通違規陳述單2份、舉
    發機關與被告間查核函件、採證影像擷取畫面照片暨說明資
    料、道路交通事故現場圖、職務報告及原裁決在卷可按（見
    本院卷第27至61頁），上開證據，均足為本件認定之依憑。
㈡、按「汽車行駛至交岔路口，其行進、轉彎，應依下列規定：
    一、應遵守燈光號誌或交通指揮人員之指揮，遇有交通指揮
    人員指揮與燈光號誌並用時，以交通指揮人員之指揮為準。
    」、「汽車駕駛人，行經有燈光號誌管制之交岔路口闖紅燈
    者，處新臺幣1千8百元以上5千4百元以下罰鍰。」、「汽車
    駕駛人有下列各款所列條款之一者，除依原條款處罰鍰外，
    並予記點：三、有...第53條...情形之一者，各記違規點數
    3點。」，道路交通安全規則第102條第1項第1款、處罰條例
    第53條第1項及第63條第1項第3款分別定有明文。又有關「
    闖紅燈」行為之認定，依交通部82年4月22日交路字第00981
    1號函釋略以：「㈠車輛面對圓形紅燈時仍逕予穿越路口至銜
    接路段，含左轉、直行、迴轉及右轉(依箭頭綠燈允許行駛
    者除外)即視為闖紅燈之行為。」，此為主管機關交通部本
    於職權所作成之解釋性行政規則，足堪為本件適用法規之依
    憑。
㈢、本件原告主張其未於系爭路口闖紅燈，被告之舉發照片有疑
    義，被告被告則抗辯以本件係舉發機關員警目睹拍照逕行舉
    發，並有採證照片資料如前述三、答辯意旨所示。經查，觀
    之舉發照片編號1至4(見本院卷第39至40頁、第73至74頁同
    。照片3、4同，後者應為放大影像)顯示：1.倉前路與大同
    路交岔路口，系爭機車面對之倉前路口為圓形紅燈，系爭機
    車尚未通過過停止線；2.倉前路口仍為圓形紅燈，系爭機車
    已越過倉前路之停止線，左轉往大同路，此時大同路口駛出
    藍色小貨車；3、4.系爭機車已進入大同路，除照片2之藍色
    小貨車外，其後有另一部藍色貨車駛出，系爭機車影像在兩
    輛貨車之間。上開照片時間則均標示為111年06月20日9時2
    分。原告並不否認上開照片中系爭機車之真正，則以當時系
    爭機車於面對倉前路口圓形紅款時仍穿越路口左轉至大同路
    之行為，依之前開交通部函釋，自屬闖紅燈行為無誤。另舉
    發員警劉宗翰書具之職務報告(見本院卷第49頁)以：「於11
    1年6月20日9時許擔服勤務，目睹普重機MXJ-7760行經大同
    路與倉前路口有闖紅燈之情事，已違反處罰條例第53條之規
    定，故對其舉發。違規車輛於前述時、地原沿大同地下道往
    中正北路方向直行後續左轉沿大同路往公正路方向直行，於
    違規車輛行至倉前路地下道之停止線前時，該向燈光管制號
    誌已轉為圓形紅燈，行至銜接之路口時仍為圓形紅燈，至其
    銜接之大同路段，亦為紅燈…，故對違規事實之認定，應無
    違誤。大同路與倉前路口往中正北路方向為雙向二車道之路
    口，若要將違規車輛攔截製單，須以闖紅燈之方式追查...
    易造成交通事故之發生，對其他用路人之安全造成危害，與
    處罰條例之立法目的相違背，且違規行為稍縱即逝，穿越交
    叉路口將違規車輛攔停舉發，違規車輛之違規行為已經完成
    ，難以發揮及時制止危害之效果，縱觀前述情況，故職認定
    不宜現場攔截製單舉發 ，應以逕行舉發之方式紀錄違規事
    實…」等語，所述系爭機車違規情形核與採證影像所示相符
    ；且該等照片中系爭機車之行車路徑，及四周車輛如右側車
    道停等紅燈之黑色自小客車、大同路口駛出之藍車小貨車之
    動靜，均屬連貫，無遭偽、變造跡象，可認係連續拍攝之照
    片，足以證明原告之系爭違規行為真實無誤，舉發機關自得
    據以為本件舉發。
㈣、至於原告主張員警目賭違規應立即開具舉發單，而非以照相
    錄影作為唯一證據云云。查本件係執法員警親眼目睹原告系
    爭違規行為並為拍照採證，復考量如採追蹤攔停取締方式勢
    亦須闖紅燈追及，造成其他往來人車安全影響，認不宜現場
    攔停，而依處罰條例第7條之2第1項第7款以逕行舉發方式舉
    發。本院認原告系爭違規行為尚非重大嚴重違規，員警如採
    追及攔停方式舉發，確亦須闖紅燈為之，將造成往來人車安
    全之疑虞，既已為拍照存證，則以逕行舉發方式，符合比例
    原則，並無何違法或不當之處可指。原告此項主張，並無理
    由至明。　　　　
五、綜上所述，本件原告之系爭違規行為事實明確，舉發機關據
    以舉發，並無何違法或不當可言，被告本於舉發事實，依處
    罰條例處罰條例第53條第1項、第63條第1項第3款及違反道
    路交通管理事件統一裁罰基準及處理細則之規定，裁處原告
    如原裁決所示，無何違法或不當之處。原告猶執陳詞，指摘
    原裁決不當，請求撤銷，為無理由，應予駁回。　　
六、本件事證已臻明確，兩造其餘攻擊防禦方法並所提證據，經
    斟酌後認均不足影響判決結果，爰不遂一論列，併此敘明。
七、本件第一審裁判費為300元，應由原告負擔，爰併為確定訴
    訟費用額如主文第2項所示。
八、據上論結，本件原告之訴為無理由，依行政訴訟法第237條
    之7、第237條之8第1項、第98條第1項前段，判決如主文。
中　　華　　民　　國　　111 　年　　11　　月　　25　　日
                  行政訴訟庭　法　官  張軒豪　
以上正本係照原本作成。
如不服本判決，應於判決送達後20日內，向本院提出上訴狀並表
明上訴理由（原判決所違背之法令及其具體內容或依訴訟資料可
認為原判決有違背法令之具體事實），其未載明上訴理由者，應
於提出上訴後20日內向本院補提理由書（上訴狀及上訴理由書均
須按他造人數附繕本，如未按期補提上訴理由書，則逕予駁回上
訴），並應繳納上訴裁判費新臺幣750元。
中　　華　　民　　國　　111 　年　　11　　月　　25　　日
                              書記官　林憶蓉